臺灣臺南地方法院刑事判決　　　　　　　 94年度訴字第319號
公　訴　人　臺灣臺南地方法院檢察署檢察官
被　　　告　丁○○　男　40歲.
選任辯護人　蔡進欽律師
　　　　　　蘇正信律師
　　　　　　蔡弘琳律師
上列被告因妨害國幣懲治條例案件，經檢察官提起公訴（94年度
偵緝字第75號），本院判決如下：
    主  文
丁○○意圖供行使之用，而交付偽造之通用紙幣，處有期徒刑伍
年肆月。
扣案之新台幣伍佰元面額偽鈔拾捌張、新台幣伍佰元面額偽鈔半
成品陸拾柒張及防偽線壹張，均沒收。
    事  實
一、丁○○意圖供行使之用及意圖供偽造通用紙幣之用，於不詳
    時間、地點，向真實姓名年籍均不詳之人取得新台幣（下同
    ）五百元面額之偽鈔成品十八張、及五百元面額之偽鈔半成
    品六十七張、防偽線一張之原料後。於民國九十三年四月二
    十日，在台北縣土城市○○路某處，以一比五之價格（即一
    百元之價格購買面額五百元之偽鈔一張）販售交付予乙○○
    。乙○○即基於行使偽造通用紙幣之犯意，欲以前述偽鈔半
    成品及防偽線偽造五百元面額紙幣，而併同與購入之同面額
    偽鈔成品行使購物詐財之用。乙○○遂於同年五月十日上午
    八時五十分許，尚未著手於偽造行為之前，持前開編號ＡＭ
    二○七八九一ＵＤ號之五百元面額偽鈔成品一張，至台南縣
    鹽水鎮三生里公有市場後門黃健治擺設攤販處，向黃健治購
    買價值六十元之南瓜（俗稱金瓜）二顆，使黃健治陷於錯誤
    而交付南瓜二顆並找回四百四十元之真正鈔幣予乙○○。嗣
    於當日上午九時十分許，經上址其他攤販曾順安發覺有異報
    警循線在同鎮○○路二十四巷八號前查獲，當場扣得乙○○
    所持有之五百元面額偽鈔成品八張，並另於黃健治處扣得前
    述五百元面額之偽鈔成品一張，黃健治至此始知受騙。再經
    警取得乙○○之同意至其位於嘉義縣義竹鄉新店村新店一四
    三號之住處搜索，扣得五百元面額偽鈔成品九張，及前述經
    乙○○購得之五百元面額偽鈔半成品六十七張及防偽線一張
    ，暨乙○○所有之美工刀一支、刺針一支、鐵製尺一支、橡
    皮墊板一塊，始知上情。
二、案經臺南縣警察局新營分局報請臺灣臺南地方法院檢察署檢
    察官偵查起訴。
    理  由
一、證據能力部分：按憲法第十六條保障人民之訴訟權，就刑事
    被告而言，包含其在訴訟上應享有充分之防禦權。刑事被告
    詰問證人之權利，即屬該等權利之一，且屬憲法第八條第一
    項規定「非由法院依法定程序不得審問處罰」之正當法律程
    序所保障之權利。為確保被告對證人之詰問權，證人於審判
    中，應依法定程序，到場具結陳述，並接受被告之詰問，其
    陳述始得作為認定被告犯罪事實之判斷依據，大法官會議解
    釋，釋字第五八二號著有解釋可稽。今被告與證人乙○○間
    ，為刑事審判上之共同被告，因被告經通緝到案，而分別審
    判，被告與證人乙○○間犯罪事實仍獨立存在。故證人即共
    同被告乙○○，對本案被告之案件而言，為被告以外之第三
    人，本質上屬於證人，依法亦應具結始得採為判決之基礎。
    今證人乙○○於本院九十三年度訴字第六九六號審理及臺灣
    臺南地方法院檢察署九十三年度偵字第五七七號偵查中，既
    未具結 (乙○○於該案中依法亦不得具結），其所為之供述
    (僅指證人乙○○之供述部分，不含其它書證、物證)，自不
    得為本院判決之基礎，即無證據能力，合先敘明。
二、訊據被告對於右揭明知乙○○意圖供行使之用，於九十三年
    四月二十日，與乙○○共同在台北縣土城市○○路某處；乙○○以一比五之價格（即一百元之價格購買面額五百元之偽
    鈔一張）購得偽鈔；扣案乙○○持有之通用紙幣及防偽線係
    偽鈔及可供製作偽鈔原料之事實均不否認，此部分事實並有
    被告丁○○於檢察官偵查中之自白；證人乙○○於本院
    審理中之證言；證人即攤販黃健治於警詢、檢察官偵查中
    之證言；扣案之偽造五百元通用紙幣成品、半成品及防偽
    線：中央印製廠九十三年五月二十一日中印發字第０九三
    ０００二六四五號函等件為證。被告此部分自白核與事實相
    符，自可認定。惟被告矢口否認有偽造偽鈔及交付偽鈔及偽
    鈔原料之事實，辯稱：偽鈔不是我賣給乙○○的，是我和乙○○一起到土城向甲○○買的云云。是本院首應審酌者為，
    被告與「甲○○」是否有偽造偽鈔或有共同偽造偽鈔之行為
    ？
三、本院審酌：
  (1)被告於檢察官偵查中供稱：乙○○來找我，問我那邊有假鈔
    ，我就先向「阿國」 (應係不詳姓名之人，詳情後述）拿五
    百元的假鈔一疊，再跟乙○○約在土城市○○路，他交給我
    三萬元，我交給他假鈔等語 (見偵卷第二四頁），已坦承其
    係先取得偽鈔後，再賣給證人乙○○。據此，可知被告係先
    向「阿國」購得偽鈔後，再通知前來台北縣土城市○○路，
    將偽鈔轉賣與乙○○。
  (2)證人乙○○於本院審理中雖附和被告之詞，證稱：偽鈔係向
    阿國之人所購買；在警詢中我有向警察說是與丁○○一起向
    阿國買的，但警察沒有記云云。然參酌證人乙○○於本院
    審理中證稱：我於我所涉行使偽造通用紙幣案件中（指本院
    案號：九十三年度訴字第六九六號、偵查案號：九十三年度
    偵字第五七七號）均僅提及是向被告購買偽鈔，並未提及向
    阿國之人購買偽鈔等語 (見本院卷一即本院審理卷九十四年
    四月二十九日審理筆錄第十頁證人之證言），核與證人乙○○於警詢中供稱之：「偽鈔是我於九十三年四月二十日至台
    北縣土城市○○路向我一位國三同學丁○○購買的」、「我
    先以電話聯絡丁○○後，再北上當面在丁○○土城市○○路
    住處附近道路交易」、「經我當場指認口卡片，丁○○就是
    賣偽鈔給我的人無訛」等語 (見警卷即台南縣警察局新營分
    局營警三字第○九三○○○一二一四號卷，第二頁反面、第
    三頁）相符。證人乙○○所涉本院九十三年度訴字第六九
    六號案中，經承審法官於九十三年八月二十五日，當庭勘驗
    證人陳永興於新營分局警詢中之供詞，係供稱向被告丁○○
    購買偽鈔，並未提及阿國之人，此有勘驗筆錄附卷可稽 (見
    本院卷二第二四至二六頁）。證人乙○○於本院前揭九十
    三年度訴字第六九六號案，曾向檢察官及法官先後提出六份
    答辯狀，亦均稱其所持有之偽鈔係向被告丁○○所購買，從
    未敘及有與被告一同向「阿國」購買偽鈔之情，有該六份答
    辯狀附卷可按。綜上，足認證人乙○○於本院審理中證稱：
    曾於警詢中曾證稱有向製作筆錄之員警證稱：「係向阿國購
    買」云云，顯為迴護被告所為之虛偽供述，不足採信，其證
    述自不足以證明其係與被告一同向「阿國」購買偽鈔之情。
  (3)被告就如何認識證人甲○○，知道他有在賣偽鈔乙節，先於
    檢察官偵查中供稱：我是聽計程車司機講的云云 (見偵卷第
    二五頁）；而證人甲○○於本院審理中證稱：其與被告相識
    是朋友介紹的等語 (見本院卷一九十四年六月十三日審理筆
    錄第八頁），為被告所不否認。則被告究係聽聞計程車司機
    所述而認識甲○○，進而向其購買偽鈔，抑或經由朋友介紹
    後自甲○○處得知其有在賣偽鈔，進而向其購買乙節前後供
    詞反覆，真實性令人起疑，自亦不足證明甲○○確有販賣偽
    鈔給伊之行為。
  (4)被告聲請傳喚證人甲○○ (現已改名為張軒庭，以下仍稱甲○○）與甲○○之女友丙○○，以證明被告係向甲○○購買
    偽鈔乙節，業為證人甲○○及丙○○所堅決否認 (見本院卷
    一、九十四年四月二十九日審理筆錄第十二頁至十八頁、九
    十四年六月十三日審理筆錄第四頁至十九頁）。當然無法證
    明被告與乙○○一同向證人甲○○購買偽鈔。
  (5)本案警方僅自證人乙○○之處查獲五百元面額偽鈔成品十八
    張、五百元面額偽鈔半成品六十七張、防偽線一張，乙○○
    自有之美工刀一支、刺針一支、鐵製尺一支、橡皮墊板一塊
    ，並未自被告之處或甲○○之處查獲任何有關偽造偽鈔之工
    具及製作之材料，自無證據證明被告或甲○○有何偽造偽鈔
    之行為。
  (6)依上所述，可知並無積極證據足以證明被告與「甲○○」二
    人有偽造偽鈔或有共同偽造偽鈔之行為，亦無證據證明甲○○有交付偽鈔給被告及證人乙○○之行為。既無證據證明，
    被告前揭所辯，自不足為憑。而可證明者，為被告係向一姓
    名不詳之人取得偽鈔，再轉賣給乙○○。
四、證人乙○○於本院審理中之證言多有不實，其於警詢中之陳
    述則與於本院審理前所為之陳述均相同，已如前述，自較其
    於本院審理中之陳述較為可信，且為證明犯罪事實存否所必
    要，依刑事訴訟法第一百五十九條之二之規定，本院認為證
    人乙○○於警詢中之證言得為本件之證據。經查，依證人乙○○於警詢中均供稱其所持有之偽鈔成品及原料，係向被告
    購得；及於本院審理時亦證稱：「丁○○有跟我說一張仿偽
    線六百元，當時我打開牛皮紙袋算，數量也不對，那丁○○
    跟我說一張六百元，那算一算剛好。」等語。可證證人乙○○所持有之偽鈔係其向被告所購買，且係由被告所交付。又
    被告既一併出售未黏貼防偽線之偽鈔半成品及防偽線予乙○○，自係供乙○○將該防偽線黏貼於未黏貼防偽線之偽鈔半
    成品上，被告意圖供偽造通用紙幣之用而交付製造偽鈔原料
    之犯行亦可認定。
五、綜上所述，足證被告販賣五百元面額偽鈔成品、半成品及防
    偽線給乙○○之犯行，事證明確，其犯行足堪認定，應依法
    論科。
六、核被告販賣偽鈔予乙○○，所為係犯刑法第一百九十六條第
    一項之交付偽造通用紙幣罪；又販賣偽鈔半成品及防偽線予
    乙○○，所為係犯刑法第一百九十九條之交付供製造通用紙
    幣之原料罪。公訴意旨認被告因共犯乙○○已著手於偽造紙
    幣之行為，而認被告所為係犯妨害國幣懲治條例罪第三條之
    偽造幣券罪，然經本院於九十三年度訴字第六九六號案中將
    扣案之五百元面額偽鈔成品十八張及防偽線一張，送請法務
    部調查局鑑定比對，五百元面額偽鈔成品上之防偽線與扣案
    之防偽線兩者長度明顯不同，故研判五百元面額偽鈔成品上
    之防偽線應非扣案之防偽線所黏貼，有法務部調查局九十三
    年十一月二日調科貳字第０九三００四００三一０號鑑定通
    知書一紙在卷可稽，是證人乙○○收受五百元面額偽鈔半成
    品及防偽線後，尚無法證明已著手於偽造紙幣之行為。另公
    訴意旨亦認被告所涉之偽造紙幣罪與「甲○○」有共犯關係
    ，依前所述，並無證據證明其二人有偽造紙幣之行為及共犯
    關係。是公訴意旨認證人乙○○之行為已著手於偽造紙幣罪
    ，及被告與「甲○○」有共同偽造紙幣之行為，而認本件被
    告係犯妨害國幣懲治條例罪第三條之偽造幣券罪尚有未洽，
    惟其基本之犯罪事實同一，本院自得變更檢察官所引應適用
    之法條予以審理。再被告一次販賣偽鈔成品及半成品與防偽
    線等原料，其一次之販賣行為，分別該當於刑法第一百九十
    六條第一項及第一百九十九條之構成要件，應依想像競合犯
    之例從一重之刑法第一百九十六條之交付偽造通用紙幣罪處
    斷。又被告收集偽造紙幣後交付他人，收集之低度行為應為
    交付之高度行為所吸收，應只論以交付之罪。又被告販賣偽
    鈔予乙○○，供乙○○行使偽造紙幣，以詐欺他人，因行使
    偽造紙幣，在性質上本即含有詐欺之成分，不另論幫助詐欺
    罪名。爰審酌被告犯罪之動機、目的、手段、犯罪後一再飾
    詞狡辯之態度等一切情狀，量處如主文所示之刑，以示懲儆
    。
七、扣案之五百元面額偽鈔成品十八張，為偽造之通用紙幣；五
    百元面額偽鈔半成品六十七張及防偽線一張乃被告意圖供偽
    造而交付之原料，均應依刑法第二百條之規定，不問屬於犯
    人與否，宣告沒收；另扣案之美工刀一支、刺針一支、鐵製
    尺一支及橡皮墊板一塊，雖可充為供偽造通用紙幣之器械，
    然並非被告所有，且無證據證明係證人乙○○製造偽鈔所用
    之器械，自毋庸為沒收之宣告。
據上論斷，應依刑事訴訟法第二百九十九條第一項前段、第三百
條，刑法第一百九十六條第一項、第一百九十九條、第五十五條
、第二百條，罰金罰鍰提高標準條例第一條前段，判決如主文。
本案經檢察官 戊○○ 到庭執行職務
中     華     民     國    94    年   6    月    27     日
                         刑事第八庭
                             審判長法  官  吳勇輝
                                   法  官  陳映佐
                                   法  官  蔡直青
以上正本證明與原本無異。
如不服本判決，應於收受送達後10日內向本院提出上訴書狀（應
附繕本）。
　　　　　　　　　　　 　　　　　　書記官  沈建杉
中　　華　　民　　國　　94　　年　　6 　　月　　30　　日
附錄本案論罪科刑法條
刑      法
第  196 條  (行使收集或交付偽造變造通貨、幣券罪)
行使偽造、變造之通用貨幣、紙幣、銀行券，或意圖供行使之
  用而收集或交付於人者，處三年以上十年以下有期徒刑，得併
  科五千元以下罰金。
收受後方知為偽造、變造之通用貨幣、紙幣、銀行券而仍行使
  ，或意圖供行使之用而交付於人者，處五百元以下罰金。
第一項之未遂犯罰之。
第  199 條  (預備偽造變造幣券或減損貨幣罪)
意圖供偽造、變造通用之貨幣、紙幣、銀行券或意圖供減損通用
貨幣分量之用，而製造、交付或收受各項器械、原料者處五年以
下有期徒刑，得併科一千元以下罰金。
